臺灣臺北地方法院交通事件裁定　　　　 94年度交聲字第451號
原處分機關　臺北市交通事件裁決所
異　議　人　甲○○○
即受處分人
上列異議人即受處分人因違反道路交通管理處罰條例案件，對於
臺北市交通事件裁決所於94年4 月11日所為之處分（原處分案號
：北市裁三字第裁22－ACV508214 號）聲明異議，本院裁定如下
：
    主      文
異議駁回。
    理      由
一、按道路交通安全規則所用名詞「汽車」，指在道路上不依軌
    道或電力架線而以原動機行駛之車輛（包括機器腳踏車）；
    前項第1 款所指之汽車，如本規則同一條文或相關條文就機
    器腳踏車另有規定者，係指除機器腳踏車以外四輪以上之車
    輛；汽車行駛至交岔路口，應遵守燈光號誌或交通警察之指
    示，道路交通安全規則第2 條第1項第1款、第2項、第102條
    第1項第1款前段分別定有明文。再按行車管制號誌「圓形紅
    燈」顯示之意義，為車輛面對圓形紅燈表示禁止通行，不得
    超越停止線或進入路口，道路交通標誌標線號誌設置規則第
    206條第5款第1 目規定甚明。又汽車駕駛人，行經有燈光號
    誌管制之交岔路口闖紅燈者，處新臺幣（下同）1,800 元以
    上5,400元以下罰鍰，並記違規點數3點，道路交通管理處罰
    條例第53條、第63條第1項第3款亦分別有明文。
二、本件原處分機關即臺北市交通事件裁決所以異議人即受處分
    人甲○○○騎乘車牌號碼CLS－636號重型機車，於民國94年
    1月14日下午1時3分許，自台北市○○○路○段由南向北方向
    行駛，於行經有行車管制號誌之羅斯福路5段192巷口時，明
    知其面對遵行方向之號誌係禁止車輛通行，不得超越停止線
    或進入路口之「圓形紅燈」行車管制號誌，竟不遵守該行車
    管制號誌之指示，逕自騎車闖紅燈超越停止線，穿越行人穿
    越道，適為在該處執行交通勤務之台北市政府警察局文山第
    二分局萬盛派出所員警林文雄發覺攔停，遂以違反道路交通
    管理處罰條例第53條規定掣單舉發。嗣因異議人於應到案日
    期前向原處分機關提出申訴，原處分機關請舉發單位調查結
    果，仍認異議人有前揭違規行為，原處分機關遂於94年4 月
    11日逕行依道路交通管理處罰條例第53條、第63條第1項第3
    款及違反道路交通管理事件統一裁罰標準表規定，裁處異議
    人1,800元罰鍰，並記違規點數3點，合先敘明。
三、本件異議人聲明異議意旨略以：當日在警察已站在前面，異
    議人跟其他不認識之三人遇到紅燈時，仍繼續向前行駛之原
    因，主要如下: (1)該路段之紅綠燈極不明顯；(2)該紅綠燈之
    前不到50公尺處，於道路右邊、靠近機車騎士視線處有一更
    明顯之紅綠燈；(3)該紅綠燈未設在道路中間，而在第一及第
    二車道之間；(4)該路段剛好有一個不算小的右轉彎，而該紅
    綠燈又設在道路之左邊；(5)即使是供行人用，在該路段右邊
    之紅綠燈，機車騎士亦不易察覺；(6)該路段公車及遊覽車行
    駛頻繁，若公車在左側第二車道，機車騎在第三車道，則視
    線完全隔絕，是該路段號誌燈設置有問題，為此聲明異議，
    請求撤銷原處分等語。
四、經查：
  (一)當日舉發之臺北市政府警察局文山第二分局萬盛派出所員警
    林文雄於本院具結證稱：該路口有行人穿越道，有很多行人
    通過，主管叫伊加強取締，取締當時是紅燈，異議人之前已
    有一位駕駛人遭伊攔下，後來異議人來了伊也攔下，伊開完
    前面一位違規的之後，就開異議人的罰單，而當時交通流量
    正常，前方路口有四個車道很大，若注意看應該是看得到號
    誌等語（見本院94年6 月17日訊問筆錄），證人林文雄身為
    執法人員，與異議人既素不相識，且無任何宿怨仇隙，衡情
    證人應無在執行交通勤務中，刻意攔停素不相識、毫無冤仇
    之異議人，且甘冒偽證之罪責，於本院調查中到庭具結為虛
    偽之陳述，以羅織誣陷異議人之可能或必要，是應認證人林
    文雄上開之證詞為可採。而異議人亦自承：伊沒有看到紅燈
    ，伊跟其他不認識之三人看到警察站在前面，仍繼續向前行
    駛等語，足徵異議人有騎乘機車行經燈光號誌管制之交岔路
    口於紅燈顯示時，無視於號誌警示，仍逕行向前行駛之違規
    行為無誤，此亦為異議人所不爭執，故證人依法舉發，並無
    不當。
  (二)又異議人違規時點為當日下午1時3分許，並非交通尖峰時段
    ，車流量非大，且檢視該路段道路與號誌設置照片，明顯可
    看見號誌運作情形，此有臺北市政府警察局文山第二分局94
    年7月1 日北市警文二分交字第09431457900號函可稽，復有
    照片10幀為憑，異議人指交通號誌設置不當云云，即有未洽
    。再者，該處路口為行人穿越道，通往武功國小後門，異議
    人騎乘機車行經該處，依道路交通安全規則第103 條：「汽
    車行近行人穿越道前，應減速慢行，遇有行人穿越時，無論
    有無交通警察指揮或號誌指示，均應讓行人先行通過」之規
    定，本即應減速慢行，異議人若是減速慢行並注意號誌，則
    其前已有違規駕駛者遭員警取締，何以異議人竟未發覺。況
    道路交通標誌、標線、號誌設置之主管機關基於整體交通考
    量所為之縝密規劃，目的係為維護社會大眾使用道路之秩序
    ，並以確保人車通行之安全，在非緊急避難情況下，尚不能
    以任何緣故恣意枉顧交通標誌、標線、號誌，否則交通秩序
    必無法維繫，人車生命安全將無以確保，且任何用路人駕車
    行駛在道路上時，理應對於交通號誌之設置觀察仔細，方能
    安全駕駛。從而，異議人空言交通號誌設置不當云云，無非
    係卸責之詞，不足採信。
五、綜上所述，原處分機關依違反道路交通管理處罰條例第53條
    、第63條第1項第3 款，裁處異議人1,800元罰鍰，並記違規
    點數3 點，尚無違誤。異議人猶執前詞指摘原處分不當，為
    無理由，自應將其異議駁回。
六、據上論斷，應依道路交通案件處理辦法第19條，裁定如主文
    。
中　　華　　民　　國　　94　　年　　7 　　月　　15　　日
                              交通法庭法　官　林孟皇
以上正本證明與原本無異。
如不服本裁定，應於送達後5日內向本院提出抗告狀。
            　　　　　　　　　　　　　書記官　蔡宏志
中　　華　　民　　國　　94　　年　　7 　　月　　15　　日
